【裁判字號】    98,交聲,2
【裁判日期】    980310
【裁判案由】    違反道路交通管理處罰條例
【裁判全文】
臺灣宜蘭地方法院交通事件裁定           98年度交聲字第2號
移送機關    交通部公路總局台北區監理所宜蘭監理站
異  議  人  甲○○
即受處分人
上列異議人因違反道路交通管理處罰條例案件，對於交通部公路
總局台北區監理所宜蘭監理站民國97年11月26日所為之處分（宜
監字第裁43-Z1B007769號），聲明異議，本院裁定如下：
    主  文
異議駁回。
    理  由
一、移送機關處分意旨略以：異議人即受處分人甲○○於民國97
    年8月8日下午2時27分許，駕駛其所有之車牌號碼CJ-9926號
    自用小客車，行經國道1號公路南下52.1公里處，因未依規
    定使用路肩，為國道公路警察局第一警察隊員警以公警局交
    字第Z1B007769號掣單舉發，交通部公路總局臺北區監理所
    宜蘭監理站遂依道路交通管理處罰條例第33條第1項第9款及
    第63條第1項第1款規定，裁處新台幣（下同）5,000元，並
    記違規點數1點。
二、異議意旨略以：異議人於97年8月8日駕駛其所有車牌號碼CJ
    -9926號自小客車，行駛於國道1號南下約52公里處左右，原
    準備轉入國道2號交流道，但突然發現車溫過高警示燈號示
    警，當時又正值交通壅塞龜速塞車，為避免伊及其他用路人
    生命財產蒙受危險，不得已才行駛至路肩欲進入避車道緊急
    避難，惟遭員警隨即攔阻，伊配合停車後立即告知員警上開
    緊急情狀，豈料員警根本不顧伊所稱車溫過高之事實，對於
    可能危及公眾生命財產之危險情形視若無睹，為免訟累，乃
    提出異議請求撤銷原處分等語。
三、按「汽車行駛於高速公路、快速公路或設站管制之道路，不
    遵使用限制、禁止、行車管制及管理事項之管制規則而未依
    規定使用路肩，處汽車駕駛人新臺幣3,000元以上6,000元以
    下罰鍰」、「汽車駕駛人有下列各款所列條款之一者，除依
    原條款處罰鍰外，並予記點：一、有第33條第1項、第2項、
    第38條第1項、第40條、第45條、第47條第1款至第3款、第
    48條、第49條或第60條第1項、第2項第1款、第2款情形之一
    者，各記違規點數1點。」道路交通管理處罰條例第33條第1
    項第9款、第63條第1項第1款分別定有明文。
四、經查，本件異議人固坦承於前開時間，駕駛其所有之車牌號
    碼CJ-9926號自用小客車，在國道1號公路南下52.1公里處有
    使用路肩之事實，惟否認係違規使用路肩，並辯稱：伊當時
    是行駛國道1號想要接國道機場支線，當時塞車，伊慢慢開
    ，等塞車的過程中伊發現水溫警示器在提示伊，考量塞車會
    很久，伊先把車子駛離該路段，該路段距離支線道很近、有
    避車彎，且經常性開放路肩，伊車子老舊，當伊駛出時，警
    察將伊攔下，伊有向警察說明當時緊急狀況，但警察連看都
    不看，直接開單云云。惟查，關於本件舉發之過程，依舉發
    員警徐慶年於本院結證稱：當時是2人1組執行路肩取締勤務
    ，巡邏車停在國道1號南下52.1公里處避車彎，伊回頭看路
    肩的狀態，有1台時速約60公里的車開過來，小隊長持指揮
    棒，伊鳴警笛將該車攔在避車彎，伊有告知異議人當時並非
    路肩開放時段，之後伊在車後警戒，沒有聽到異議人與小隊
    長說什麼，但小隊長開單時，異議人跟小隊長說開單快一點
    ，他要去桃園地院開庭，開完單以後，異議人加速將車開離
    避車彎，並沒有停在避車彎，當時該路段沒有走走停停，車
    速還好，異議人並非從車陣中行駛出來，該路肩是直線路段
    ，伊從1公里前就看到異議人的車子；如果水溫升高、車輛
    有異狀，應該立即停在路肩等待救援，後方要放置三角故障
    台等語（參見本院卷第20頁98年2月19日訊問筆錄），並有
    證人徐慶年所提舉發地點路段通行告示牌照片1幀在卷可佐
    （參見本院卷第22頁）。而按高速公路路肩係作為車輛緊急
    事故時，供車輛駛入以排除故障，藉以避免造成其他行駛中
    車輛之危險，本件異議人雖以車輛車溫過高為其異議理由，
    但以舉發員警係在場之目擊證人，其到庭以具結擔保供述之
    真實性，加以異議人素不相識，又無嫌隙，應無攀誣異議人
    之理，自不得僅以證人為本件開單告發之警員而全盤抹煞其
    在訴訟上所具有目擊證人之資格，其證言自得採為本院裁判
    之依據，是依證人乙○○○○之上開證述，舉發當時異議人
    車輛由遠處而駛近舉發地點，車輛並無明顯異狀或緊急危難
    之狀態，於舉發後亦能正常駛離，顯見異議人車輛仍為正常
    行駛之狀態。如異議人車輛確有無法正常行駛緊急狀態，自
    應停於路肩處俟緊急狀態解除後再行駛。是本件異議人所辯
    因車溫過高、又處於交通壅塞塞車情形，係為避免緊急危難
    才行駛於路肩云云，顯係卸責之詞，不足採信。
五、綜上所述，異議人確有未依規定使用路肩之違規行為。從而
    ，移送機關依道路交通管理處罰條例第33條第1項第9款規定
    ，裁處異議人罰鍰5,000元，並依同條例第63條第1項第1款
    規定記違規點數1點，核無不合。本件異議為無理由，應予
    駁回。
六、據上論斷，應依道路交通案件處理辦法第19條，裁定如主文
    。
中    華    民    國    98    年    3     月    10    日
                  交通法庭法  官  辜漢忠
以上正本證明與原本無異。
如不服本裁定，應於裁定送達後5日內，向本院提出抗告狀。（
應附繕本）
                          書記官  許麗汝
中    華    民    國    98    年    3     月    10    日


司法院資訊處製作；財團法人民間司法改革基金會備份。
